---
title: R并行计算软件包及用法
author: 薛英杰
date: '2020-10-13'
slug: r并行计算软件包及用法
categories:
  - research
tags:
  - research
---

随着数据量的不断增大，实现一次计算需要花费的时间越来越长，等待结果的过程让人着急，尤其是R语言，其运行受内存限制很大，必须将数据完全读入内存才能处理，对硬件的要求较高。面临庞大的数据量，如何提升运算速度，缩短等待时间？多核并行计算很大程度上可以缓解我们的焦虑。今天就把常用的并行计算程序包和使用方法总结一下。

### 并行R packages

> **核心程序包**：parallel

> **支持大数据并行的程序包**：sparklyr,iotools,pbdR

> **多核并行程序包**：foreach, future.apply,snow,snowFT,snowfall,future

###  相关实例

> 我们通过模拟随机游走过程，来测试并行运算与普通循环的效率差异。

> 1.基础循环程序
```{r}

num_walkers=1000
num_paths=200
x=matrix(0,num_paths,num_walkers)
x2=rep(0,num_paths)

##模拟一个随机游走，初始值从0开始

set.seed(47)              #设置随机种子
ts=proc.time()            #记录程序运行时间

result<-for(i in 1:num_walkers){
    for(k in 2:num_paths)
    {
      x[k,i]<-x[k-1,i]+rnorm(1,0,1)
    }
    
}
proc.time()-ts

```


> 2. paraller 包示例

```{r}
pacman::p_load(parallel)
num_walkers=1000
num_paths=200
##模拟一个随机游走，初始值从0开始

set.seed(47)              #设置随机种子
ts=proc.time()            #记录程序运行时间
computer<-function(i,num_paths){
    x0=0
    ds=rnorm(0,num_paths)
  return(cumsum(c(x0,ds[1:num_paths-1])))
}


ncores<-detectCores(logical = F)
cl<-makeCluster(ncores)
result<-clusterApply(cl,x=1:num_walkers,fun=computer,num_paths )
stopCluster(cl)
proc.time()-ts

```

> 3. foreach 包示例

```{r}
pacman::p_load(foreach,doParallel) #加载程序包

num_walkers=1000
num_paths=200
x2=rep(0,num_paths)

##模拟一个随机游走，初始值从0开始

set.seed(47)              #设置随机种子
ts=proc.time()            #记录程序运行时间
registerDoParallel(4)
result<-foreach(i=1:num_walkers)%dopar%{
    for(k in 2:num_paths)
    {
      x2[k]<-x2[k-1]+rnorm(1,0,1)
    }
    return(x2)
    
}
stopImplicitCluster()
proc.time()-ts

```

> 4. future.apply包

> **我觉得最好用的包**

```{r}
pacman::p_load(future.apply)

num_walkers=1000
num_paths=200


##模拟一个随机游走，初始值从0开始

set.seed(47)              #设置随机种子
ts=proc.time()            #记录程序运行时间
computer<-function(i,num_paths){
  x0=0
  ds=rnorm(0,num_paths)
  return(cumsum(c(x0,ds[1:num_paths-1])))
}

plan(multiprocess)        ##启动多核运行
result<-future_lapply(1:num_walkers,computer,num_paths )
proc.time()-ts

```