---
title: R语言如何估计结构方程模型
author: 薛英杰
date: '2020-11-29'
slug: r语言如何估计结构方程模型
categories:
  - research
tags:
  - research
---

论文改完扔出去一个多月了，一直想把估计结构方程模型中踩过的坑说说，但忙于其他事情并未动笔，今天就以论文中结构方程估计为例，为大家介绍一下结构方程的估计和路径图绘制中注意的事项。

我们用结构方程模型联合检验ETF持股对定价效率的影响路径。在我们的模型中，内生变量为价格延迟程度（Delayr）和噪声交易者参与度（NoiseTrade），潜变量为基础资产定价效率，中介变量为交易成本（Iliquidity）、卖空限制（Shortratio）和分析师覆盖（Analaysiscover），外生变量为ETF持股比例（ETFOwnership）。具体模型如下：

> 测量模型：

$$\
\begin{pmatrix}
 \ Delayr\\
\ NoiseTrade
\end{pmatrix}=
\begin{pmatrix}
 \ \lambda_{11}\\
\ \lambda_{12}
\end{pmatrix} Pefficiency+
\begin{pmatrix}
 \ \delta_{1}\\
\ \delta_{2}
\end{pmatrix}\
$$

$$\
\begin{pmatrix}
 \ Iliquidity\\
\ Shortratio \\
\ Analysiscover
\end{pmatrix}=
\begin{pmatrix}
 \ \lambda_{21}\\
\ \lambda_{22} \\
\  \lambda_{32}
\end{pmatrix} ETFOwnership+
\begin{pmatrix}
 \ \delta_{3}\\
\ \delta_{4} \\
\ \delta_{5}
\end{pmatrix}\
$$



> 结构模型：

$$\
Pefficiency=\begin{pmatrix}
 \ \lambda_{21}\\
\ \lambda_{22} \\
\  \lambda_{32}
\end{pmatrix}^T
\begin{pmatrix}
 \ Iliquidity\\
\ Shortratio \\
\ Analysiscover
\end{pmatrix}+\epsilon \
$$

在这个模型中，测量方程描述了各观测变量之间以及潜变量与其观测变量的关系，结构方程描述了潜变量与其他观测变量之间的关系。上述模型中，只有定价效率（Pefficiency）为潜变量，其他变量都为可观测变量，潜变量Pefficiency的测量变量分别为价格延迟程度（Delayr）和噪声交易者参与度（NoiseTrade）。我们可以使用R软件lavaan包进行参数估计，并绘制路径图。具体代码如下：

```{r,warning=FALSE}
pacman::p_load(lavaan,semPlot)             #加载结构方程估计包和路径图绘制包
setwd("D:\\科研\\开题准备\\analsisold")    #设置数据所在路径
sf<-read.csv("structuredata.csv")          #读入研究数据

tofit.model <-'
Priceeff=~Delay_coef+NoiseTrad1
Priceeff~Illiqd+rqratio+follownum
Illiqd~ETFownership_1
rqratio~ETFownership_1
follownum~ETFownership_1
'
## =~代表潜变与其观测变量的关系  ~表示观测变量之间及潜变量与其他观测变量的关系

tofit.model_m <- sem(tofit.model, sf)      #结构方程模型估计

summary(tofit.model_m,rsquar=TRUE,fit.measures = TRUE) #结构方程模型结果输出

```

结构方程路径图绘制时，应该注意节点布局，图形样式、图片旋转和配色，尤其时节点布局，可能需要根据我们的需要来设置。

**节点布局**

> 节点布局有5种样式，分别为：1、tree; 2、circle; 3、spring; 4、tree2; 5、circle2,可以使用参数layout设置，我们分别看一下各种样式

**1、tree**


```{r}
semPaths(object = tofit.model_m,
         whatLabels = "std",
         edge.label.cex = 1,
         layout = "tree")
```

**2、circle**

```{r}
semPaths(object = tofit.model_m,
         whatLabels = "std",
         edge.label.cex = 1,
         layout = "circle")
```
**3、spring**

```{r}
semPaths(object = tofit.model_m,
         whatLabels = "std",
         edge.label.cex = 1,
         layout = "spring")
```

**4、tree2**

```{r}
semPaths(object = tofit.model_m,
         whatLabels = "std",
         edge.label.cex = 1,
         layout = "tree2")
```

**5、circle2**

```{r}
semPaths(object = tofit.model_m,
         whatLabels = "std",
         edge.label.cex = 1,
         layout = "circle2")
```


但这些布局样式都不满足我们的需求时，怎么办？不用怕，有万能的布局设置，一般人还不知道，就需要设置每一个节点的位置，在二维平面内，两个坐标确定唯一的一个节点，因此，7个节点应该用2乘7的矩阵来确定所有节点的位置，具体如下：

```{r}
ly<-matrix(c(-0.5, 2.5,
             0.5,2.5,
             0.7, 1.5,
             -0.7,1.5,
             0,1.5,
             0,0.8,
             0,2), ncol=2, byrow=TRUE) #设置每个节点的位置

semPaths(tofit.model_m, "path",label.prop = 0.5,residuals=F, fade = FALSE,
         layout =ly,sizeInt = 1, intStyle="single",
         sizeLat = 10,nodeLabels=c("Delayr","NoiseTrde","Iliquidity","Shortratio","Analyscover","ETFOwnership","Pefficency"),
         edge.color="black",rotation=3,whatLabels="est",label.cex=1.8,node.width=1.4,node.height=0.2,
         edge.label.cex=1,sizeMan=8)
```

**图片旋转**

参数rotation 可以用来设置图片旋转角度，旋转可选的值有：1，2，3，4，分别是默认、逆时针旋转90°、180°以及270° *在设置节点位置后，旋转参数就不会起作用了*

```{r}
semPaths(tofit.model_m, "path",label.prop = 0.5,residuals=F, fade = FALSE,
         sizeInt = 1, intStyle="single",
         sizeLat = 10,nodeLabels=c("Delayr","NoiseTrde","Iliquidity","Shortratio","Analyscover","ETFOwnership","Pefficency"),
         edge.color="black",rotation=1,whatLabels="est",label.cex=1.8,node.width=1.4,node.height=0.2,
         edge.label.cex=1,sizeMan=8) #旋转270度

```

**配色**
我们可以给节点和路径线条配色，节点配色用color参数，线条配色用edge.color参数，如果标出系数正负不同的路径，可以使用posCol和negCol参数来定义分别的路径颜色，比如节点配成浅蓝lightblue，正系数路径配成红色，负系数路径配成绿色，具体如下：




```{r}
semPaths(tofit.model_m, "path",layout =ly,label.prop = 0.5,residuals=F, fade = FALSE,posCol="red",negCol="green",color = "lightblue",
         sizeInt = 1, intStyle="single",
         sizeLat = 10,nodeLabels=c("Delayr","NoiseTrde","Iliquidity","Shortratio","Analyscover","ETFOwnership","Pefficency"),
         edge.color=c("green","red"),rotation=3,whatLabels="est",label.cex=1.8,node.width=1.4,node.height=0.2,
         edge.label.cex=1,sizeMan=8)

```
**节点参数设置**

edge.label.cex是设置edge（路径、线）上的字体大小，默认0.8

label.cex 节点标签的大小设置

node.width和node.height分别用来设置节点的长和宽

